最高法院刑事判決
111年度台上字第4588號
上  訴  人  李柔燕                     


上列上訴人因違反毒品危害防制條例等罪案件，不服臺灣高等法
院高雄分院中華民國111年6月21日第二審判決（111年度上訴字
第133號，起訴案號：臺灣高雄地方檢察署110年度偵字第6692號
），提起上訴，本院判決如下：
    主  文
上訴駁回。
    理  由
一、按刑事訴訟法第377 條規定，上訴於第三審法院，非以判決
    違背法令為理由，不得為之。是提起第三審上訴，應以原判
    決違背法令為理由，係屬法定要件。如果上訴理由書狀並未
    依據卷內訴訟資料，具體指摘原判決不適用何種法則或如何
    適用不當，或所指摘原判決違法情事，顯與法律規定得為第
    三審上訴理由之違法情形，不相適合時，均應認其上訴為不
    合法律上之程式，予以駁回。本件原判決認定上訴人李柔燕
    有其事實及理由欄（下稱理由欄）一引用第一審判決事實欄
    所載之販賣第二級毒品甲基安非他命5次犯行，因而維持第
    一審論上訴人犯販賣第二級毒品5罪，均累犯（並說明法定
    刑無期徒刑部分不得加重），均依同條例第17條第2 項規定
    減輕其刑後，各處有期徒刑5年10月（4罪）、5年8月（1罪
    ），並均諭知相關沒收及定應執行有期徒刑6年10月之判決
    ，駁回上訴人在第二審之上訴。已詳細敘述所憑之證據及取
    捨、認定之理由。所為論斷，俱有卷存證據資料可資覆按，
    從形式上觀察，並無採證認事違背經驗法則、論理法則，亦
    無量刑職權之行使有濫用，或其他違背法令之情形。
二、上訴意旨乃謂：㈠、就第一審判決附表（下稱附表）編號1、
    2部分，警方依證人李鴻謙之指證即查知上訴人涉有販賣罪
    嫌，惟始終未對上訴人偵辦，其動機已有可疑，而原審未查
    證李鴻謙被查獲時之尿液究有無毒品反應，又李鴻謙於民國
    110年間亦無因施用毒品甲基安非他命遭判刑起訴，則李鴻
    謙之指證是否屬實即有可疑，上訴人此部分犯行甚有可能係
    出於警方之陷害教唆而查獲，原審未改依販賣第二級毒品未
    遂罪論處，有適用法則不當之違法。㈡、其所犯如附表所示5
    次犯行，除證人李鴻謙之證詞，別無其他堪稱之補強證據足
    以證明，原審即認上訴人成立上開5罪，有違證據法則。㈢、
    上訴人已供出毒品係源自「黃多妹」及相關證據，警方既查
    知該「黃多妹」者即為黃嵐瑜，惟原審未請承辦之高雄市政
    府警察局鳳山分局（下稱鳳山分局）將黃嵐瑜之口卡照片供
    其再予指認，又未傳喚當時鳳山分局之承辦人員陳家豐出庭
    證明上訴人是否有供出上手等情，僅依鳳山分局之回函即認
    其並無上開條例第17條第1項減輕或免除其刑規定之適用，
    有調查未盡及判決不適用法則之違誤。㈣、上訴人自始坦承
    犯行，現失婚中，育有1女，雙親均罹患重疾，皆待其照顧
    ，生活十分拮据；且所販賣毒品扣除成本，獲利甚少，其情
    顯堪憫恕。原審未審酌上情，並依刑法第59條規定酌量減輕
    其刑，亦有判決不適用法則之違法等語。
三、惟查：㈠、上訴人自始從未主張附表編號1、2部分，警方有
    陷害教唆等情，原審依據卷附相關證據，在查無任何不法或
    可疑之點下，認上訴人此部分犯行事證明確，予以論罪科刑
    。於法自無不合，上訴人遲至上訴本院始主張警方就此部分
    有陷害教唆之不法，自非合法上訴第三審之理由。㈡、刑事
    訴訟法第156條第2項固規定被告或共犯之自白，不得作為有
    罪判決之唯一證據，仍應調查其他必要之證據，以察其是否
    與事實相符。然此所謂之補強證據，並非以證明犯罪構成要
    件之全部事實為必要，倘其得以佐證自白之犯罪非屬虛構，
    能予保障所自白之真實性即已足；又得以佐證者雖非直接可
    以推斷被告之實行犯罪，但以此項證據與自白綜合判斷，若
    足以認定犯罪事實者，仍不得謂其非屬補強證據。原判決引
    用之第一審判決已敘明上訴人自警詢時起自白販賣第二級毒
    品之犯罪事實，如何與證人即購毒者李鴻謙於警詢及偵查中
    之證詞相符，再佐以與其等所述相符之搜索票、搜索扣押筆
    錄、扣押物品目錄表、扣押物品收據、毒品交易現場路口監
    視器影像畫面截圖照片、上訴人與證人李鴻謙之通訊軟體Li
    ne對話紀錄翻拍照片、上訴人通訊軟體Line個人資料翻拍照
    片（暱稱：禹希ㄦ）等證據以為補強證據，因而認定上訴人
    確有販賣毒品甲基安非他命予李鴻謙，經核俱與卷內證據資
    料相符，原判決採證認事並無違反經驗法則、論理法則，亦
    無任意推定犯罪事實、違背證據法則之違誤。㈢、原判決亦
    於理由二、㈡中說明：經向鳳山分局函詢結果，已據回覆：
    「被告（即上訴人，下同）到案時提供毒品上游為『黃多妹』
    ，依據被告李柔燕所陳述並實施偵查，惟查無『黃多妹』之真
    實身分及相關販毒證據，而被告所稱『黃嵐瑜』應係被告事後
    再次提供，然經以本分局智慧分析平台查證並無被告所稱『
    黃嵐瑜』之人，故無查獲『黃嵐瑜』或『黃多妹』於『110年2月18
    日』或『其他發生於108年3月1日以前之特定時間』，曾經販賣
    毒品予李柔燕之特定犯罪事實。」等語，有該分局111年4月
    15日高市警鳳分偵字第11171624200號函及所附警員職務報
    告在卷可稽。因而認定本件上訴人並無供出毒品來源減、免
    其刑規定之適用，所為論斷，經核於法亦無不符，上訴人於
    準備程序時雖曾請求為前述二之㈢之調查，惟於原審審理時
    ，經審判長詢問：「尚有何證據請求調查？」，上訴人及其
    原審辯護人均答稱：「沒有」（見原審卷第156至157頁）。
    則原審法院依據相關事證，認此部分事證已臻明確，就此未
    再行無益之調查，即難謂有應於審判期日調查之證據而未予
    調查之違誤。㈣、刑法第59條之酌量減輕其刑，必於犯罪之
    情狀，在客觀上足以引起一般人之同情，認為即予宣告法定
    最低度刑，猶嫌過重者，始有其適用。被告犯罪之情狀是否
    顯可憫恕，而得適用刑法第59條規定酌量減輕其刑，係事實
    審法院之職權，除其裁量權之行使，明顯違反比例原則外，
    不得任意指為違法。原判決亦於理由二、㈢中詳予敘明上訴
    人之犯罪情狀難認有顯可憫恕之情形，尚與刑法第59條規定
    有間等由。核未濫用其權限，或違反比例原則，係屬原審量
    刑職權之適法行使，不容任意指為違法。上訴意旨係就原判
    決已說明之事項及屬原審採證認事、量刑職權之適法行使，
    持憑己見，而為爭執，與法律規定得為第三審上訴理由之違
    法情形，不相適合。其上訴均不合法律上之程式，應予駁回
    。
據上論結，應依刑事訴訟法第395條前段，判決如主文。
中　　華　　民　　國　　111 　年　　11　　月　　17　　日
　　　　          刑事第四庭審判長法　官  林立華
                                  法　官  林瑞斌
                                  法　官  王敏慧
                                  法　官  李麗珠
                                  法　官  謝靜恒
本件正本證明與原本無異
                                  書記官  陳廷彥
中　　華　　民　　國　　111 　年　　11　　月　　23　　日